【裁判字號】    97,訴,1734
【裁判日期】    980323
【裁判案由】    強盜等
【裁判全文】
臺灣高雄地方法院刑事判決              97年度訴字第1734號
公  訴  人  臺灣高雄地方法院檢察署檢察官
被      告  丁○○
                    現另案於臺灣高雄第二監獄執行中
指定辯護人  本院公設辯護人黃秋葉
被      告  甲○○
                    現另案於臺灣高雄第二監獄執行中
上列被告因強盜等案件，經檢察官提起公訴（97年度偵字第2318
3 、25230 號），本院判決如下：
    主  文
丁○○犯竊盜罪，處有期徒刑肆月。又共同犯搶奪罪，處有期徒
刑玖月。應執行有期徒刑壹年。其餘被訴犯加重強盜罪部分，無
罪。
甲○○共同犯搶奪罪，累犯，處有期徒刑拾月。又犯過失傷害罪
，處有期徒刑參月。又犯肇事致人傷害逃逸罪，累犯，處有期徒
刑柒月。應執行有期徒刑壹年陸月。
    犯  罪  事  實
一、甲○○前因違反毒品危害防制條例等案件，經本院以90年度
    訴字第2692號判決各判處有期徒刑1 年2 月、8 月，應執行
    有期徒刑1 年8 月確定；又因違反毒品危害防制條例等案件
    ，經本院以91年度訴字第2567號判決各判處有期徒刑1 年4
    月、10月，應執行有期徒刑2 年確定，並與上開案件接續執
    行，於民國94年4 月15日縮短刑期假釋出監。復於假釋期間
    ，因違反毒品危害防制條例案件，經臺灣高等法院高雄分院
    以95年度上訴字第1690號判決判處有期徒刑10月確定，經撤
    銷假釋，執行殘刑，嗣經臺灣高等法院高雄分院以96年度聲
    減字第1093號裁定減刑，而於96年12月15日縮刑期滿執行完
    畢。
二、丁○○意圖為自己不法之所有，基於竊盜犯意，於97年8 月
    17日晚間7 時20分，在高雄市○○○路437 號南港里民活動
    中心前，徒手竊取庚○○使用之車號DQM －510 號輕型機車
    ，供自己代步使用。復與甲○○共同意圖為自己不法之所有
    ，基於搶奪犯意聯絡，於97年8 月17日晚間7 時30分許，由
    甲○○騎乘上開機車搭載丁○○，沿路尋找行搶對象，於晚
    間8 時10分許，二人行經高雄市○○○路317 號前，由丁○○選定行走之丙○○並下手搶奪其手提包【內有小皮包一個
    、身分證、金融卡3 張、新臺幣（下同）3000元】，得手後
    甲○○即沿苓雅一路向東駛離，因丙○○高喊搶劫，民眾林
    純民即騎機車搭載林純立追捕，甲○○則沿苓雅一路由西往
    東方向行駛，行經苓雅一路與忠孝二路交岔口，遇交通號誌
    呈紅燈狀態，應注意禁止通行，不得超越停止線或進入路口
    ，依當時狀況無不能注意情事，竟進入路口右轉忠孝二路，
    亦未注意車前狀況，適有己○○騎乘車號XVF －689 號重型
    機車，由忠孝二路由南往北方向行至該路口處，因綠燈正起
    步行駛，甲○○騎乘上開機車即與之發生碰撞，致己○○人
    車倒地，並受有右手、右腳擦傷等傷害，甲○○明知己○○
    已因人車倒地受有傷害，竟未停車救護，反與丁○○棄車逃
    逸。嗣於同日晚間8 時40分在高雄市○○○路85號11樓，經
    警逮捕丁○○，並於97年8 月18日凌晨0 時1 分，在高雄市
    ○○○路242 號4 樓，逮捕甲○○，而查悉上情。
三、案經己○○訴由高雄市政府警察局保安警察大隊報告臺灣高
    雄地方法院檢察署檢察官偵查起訴。
    理  由
壹、證據能力部分
    按被告以外之人（包括證人、鑑定人、告訴人、被害人及共
    同被告等）於審判外之陳述雖不符刑事訴訟法第159 條之1
    至之4 等4 條之規定，而經當事人於審判程序同意作為證據
    ，法院審酌該言詞陳述或書面陳述作成時之情況，認為適當
    者，亦得為證據；當事人、代理人或辯護人於法院調查證據
    時，知有刑事訴訟法第159 條第1 項不得為證據之情形，而
    未於言詞辯論終結前聲明異議者，視為有前項之同意，同法
    第159 條之5 定有明文。立法意旨在於傳聞證據未經當事人
    之反對詰問予以核實，原則上先予排除。惟若當事人已放棄
    反對詰問權，於審判程序中表明同意該等傳聞證據可作為證
    據；或於言詞辯論終結前未聲明異議，基於尊重當事人對傳
    聞證據之處分權，及證據資料愈豐富，愈有助於真實發見之
    理念，且強化言詞辯論主義，使訴訟程序得以順暢進行，上
    開傳聞證據亦均具有證據能力。被告丁○○、甲○○、指定
    辯護人、公訴人於本院審理程序時就本院引用之傳聞證據，
    均未加爭執，且本院審酌證據作成之形式，均無瑕疵、與待
    證事實具有關聯性等情況，認為適當，且無不法取得之情形
    ，應認得為證據，揆諸前開說明，認該等傳聞證據均具有證
    據能力，合先敘明。
貳、有罪部分
一、上開犯罪事實，業據被告丁○○、甲○○坦承不諱，且與證
    人庚○○、丙○○、林純民、林純立、己○○、陳宏銘（車
    禍目擊證人）證述之情節互核大致相符，復有贓物認領保管
    單、車籍查詢基本資料、道路交通事故現場圖、高雄市政府
    警察局疑似道路交通事故肇事逃逸追查表、道路交通事故談
    話紀錄表、現場照片、證人己○○受傷照片、自願性同意搜
    索筆錄、扣押筆錄及扣押物品目錄表等附卷可稽（偵一卷第
    28 頁 、警一卷第33、37、41-56 、58-61 頁）。足徵被告
    2 人自白與事實相符，應堪採信。本件事證明確，被告2 人
    此部分犯行均堪認定，應依法論科。
二、核被告丁○○所為，係犯刑法第320 條第1 項之竊盜罪、第
    325 條第1 項之搶奪罪；被告甲○○所為，係犯刑法第325
    條第1 項之搶奪罪、第284 條第1 項前段之過失傷害罪及第
    185 條之4 之肇事致人傷害逃逸罪。被告丁○○、甲○○就
    上開搶奪罪部分，有犯意聯絡、行為分擔，應論以共同正犯
    。被告丁○○所犯上開2 罪間，被告甲○○所犯上開3 罪間
    ，均犯意各別，行為互異，應分論併罰之。又被告甲○○前
    有犯罪事實欄所載之前科紀錄，於96年12月15日縮刑期滿執
    行完畢，有臺灣高等法院被告前案紀錄表1 份在卷可考，其
    於5 年內故意再犯本件搶奪、肇事逃逸等有期徒刑以上之罪
    ，俱為累犯，應依刑法第47條第1 項加重其刑。本院審酌被
    告2 人正值青壯，不思以勞力賺取所需，竟騎乘機車隨機找
    尋目標，搶奪被害人財物，且被告丁○○另竊取他人機車，
    價值觀念均有所偏差，應予導正，被告甲○○肇事後未施予
    救助，逕自離去，可能擴大傷者所受之損害，雖有與被害人
    己○○達成和解，因在監服刑且無家人幫助以致迄今無法支
    付和解金額，被害人所受之傷勢，犯罪所得非鉅，及被告2
    人犯罪動機，犯後坦承犯行，態度尚可等一切情狀，分別量
    處如主文所示之刑及定其應執行刑，以示懲儆。
參、無罪部分
一、公訴意旨略以：被告丁○○意圖為自己不法之所有，基於強
    盜犯意，於97年7 月25日凌晨3 時32分之夜間，攜帶足供兇
    器使用之水果刀一支，至高雄市○鎮區○○路622 號「哦伊
    係檳榔攤」，對店員即被害人乙○○嚇稱「我要搶劫」，脅
    迫乙○○交出財物，致使不能抗拒，乙○○心生畏懼立即逃
    離，丁○○遂自行取走抽屜內5000元，隨後離開現場。經警
    循線查獲，並於97年8 月4 日晚間10時許在高雄市○○○路
    286 號，扣得水果刀一支，因認被告涉犯刑法第330 條第1
    項之加重強盜罪嫌。
二、犯罪事實應依證據認定之，無證據不得認定其犯罪事實；不
    能證明被告犯罪者，應諭知無罪之判決，刑事訴訟法第154
    條第2 項、第301 條第1 項分別定有明文；另所謂認定犯罪
    事實之證據，無論其為直接或間接證據，均須達於通常一般
    人均不致有所懷疑，而得確信其為真實之程度，始得據為有
    罪之認定，若其關於被告是否犯罪之證明未能達此程度，而
    有合理性懷疑之存在，致使無法形成有罪之確信，根據「罪
    證有疑、利於被告」之證據法則，即不得遽為不利被告之認
    定，此有最高法院29年上字第3105號、40年台上字第86號、
    76年台上字第4986號判例意旨可資參照。
三、公訴人認被告丁○○有上開攜帶兇器強盜之行為，無非以證
    人乙○○警詢中之證言、「哦伊係檳榔攤」監視器畫面、被
    告丁○○左手照片、右手戴手鍊照片、脖子戴深色鍊子照片
    及被告丁○○之供述為其論據。訊據被告丁○○堅決否認涉
    犯本件加重強盜犯嫌，辯稱：強盜部分不是我做的等語。經
    查：
（一）證人即製作乙○○警詢筆錄之警員戊○○於本院審理時證
      稱：97年8 月4 日由復興派出所先查獲被告2 人騎贓車，
      再通報我們，我們幫被告2 人拍照，再根據被告丁○○的
      體型穿戴、特徵與本件檳榔攤搶案相符，因為派出所有把
      檳榔攤的監視畫面給我們。之後由被告丁○○帶我們到他
      暫住的地方搜索，並扣押到刀子，但完全沒看到監視畫面
      顯示嫌疑人穿的短褲、涼鞋、T 恤。後來我電話通知乙○○，我跟她說已經查獲2 名嫌疑犯，請她前來看一下是否
      其中有人是搶匪。從該監視畫面看不出當天作案的人手上
      拿的刀子有纏黑色膠帶，在製作筆錄當時，有給她看哪個
      刀子是當時歹徒拿的刀子，我們拿好幾把刀子給她看，她
      就說是這把纏著黑色膠帶的刀子，其他刀子都沒有纏黑色
      膠帶等語。另經本院當庭勘驗97年7 月25日凌晨3 時32分
      「哦伊係檳榔攤」監視錄影光碟，確實有一身穿深藍色紅
      色滾邊圓領T 恤、黑色短褲、頭戴深色扁帽、臉戴深色口
      罩、脖戴深色項鍊、著黑色脫鞋之男子進入該檳榔攤行搶
      ，該男子右手似乎持有類似刀子之物，然由畫面無法判斷
      究為水果刀或美工刀或其他刀類，且亦無法看出該男子左
      手是否有刺青，由上開畫面無法確認該男子之面容等情，
      有勘驗筆錄在卷可憑（本院卷第69頁反面、第70頁）。是
      由上開監視畫面，既無法清楚看到歹徒之面容及右手所持
      之物為何，則被告丁○○是否果為當時之歹徒，及扣案之
      水果刀是否為案發當時歹徒所持用之物，即無從比對。
（二）證人乙○○於本院審理時證稱：97年7 月25日檳榔攤被搶
      時，搶匪有戴口罩，所以他的臉我看得不是很清楚，鼻子
      以上看不清楚，因為他有戴帽子，有沒有戴眼鏡也看得不
      是很清楚。搶匪的左手有刺青，但圖案不是很清楚，他左
      手腕的手背有疤痕，但是疤痕不是很清楚。我主要是根據
      他脖子上的項鍊、戴在右手的水晶手鍊及手上的疤痕指認
      的。當天搶匪有說「我要搶劫」，除了這句話，沒有說其
      他了。被告丁○○的聲音很像當天搶匪的聲音，但我無法
      具體描述。我確認被告丁○○是當天行搶之人，除了他的
      聲音很像，左手有疤痕、刺青，有戴項鍊、手鍊外，沒有
      其他了。我去警察局指認時，被告丁○○就坐在我旁邊，
      另1 個人坐比較旁邊，我沒有看到，警察沒有找其他人給
      我指認等語（本院卷第70-73 頁）。是本件指認係單一指
      認，證人乙○○於警詢中雖能指認出被告丁○○，但僅有
      看到被告丁○○1 人，且是依被告丁○○身上所帶之項鍊
      、手鍊、刺青、疤痕加以判斷，至於其指認扣案之水果刀
      1 支，亦是因該把刀異於其他未纏繞黑色膠帶之刀子，態
      樣較特別之故。惟依案發當時情形，歹徒頭載帽子，臉戴
      口罩，且歹徒搶走檳榔攤抽屜內之財物即離開，行搶時間
      僅十數秒，與證人乙○○照面之時間亦僅在一瞬間，如此
      短暫之時間，一般人突遇此狀況多半反應不及，則在極短
      暫之瞬間顯難能正確無誤的記下素未謀面者身上之特徵。
      證人乙○○雖當庭指認為被告丁○○，然當時歹徒僅說「
      我要搶劫」一句話，且於長達7 個月之後，猶能對該聲音
      記憶清晰，則令人存疑。此外，一般人所配戴之飾品，類
      似本件款式所在多有，而依證人戊○○證述，被告丁○○
      所戴之水晶手鍊原係配戴於左手，與證人乙○○證稱歹徒
      戴於右手即不相同，又被告丁○○左手臂刺青面積頗大，
      左、右手臂均有明顯之疤痕，有當庭拍攝之照片附卷可參
      （本院卷第149 頁），與證人乙○○所稱歹徒左手腕之手
      背有不明顯之疤痕等情不符，且若被告丁○○為當日行搶
      之人，豈有在監視畫面中絲毫看不出左手有何刺青模樣。
      足認證人乙○○係依警詢之指認結果而再於本院當庭指認
      被告丁○○，應認其指認程序，可能受到指認當時情境暗
      示之影響，而具有瑕疵，其所為之指認，可信性甚微。從
      而，尚難徒憑被告丁○○身上配戴之飾品，與歹徒相似，
      遽以認定被告丁○○為該行搶之人。
四、綜上，本件檢察官所引用之相關證據，雖能證明「哦伊係檳
    榔攤」遭強盜之事實，尚難使一般人確信為被告丁○○所為
    。此外亦查無其他積極證據證明被告丁○○有上開加重強盜
    之行為，揆諸前揭判例意旨及說明，此部分自應為被告丁○○無罪之諭知。
據上論斷，應依刑事訴訟法第299 條第1 項前段、第301 條第1
項，刑法第320 條第1 項、第325 條第1 項、第284 條第1 項前
段、第185 條之4 、第28條、第47條第1 項、第51條第5 款，刑
法施行法第1 條之1 ，判決如主文。
本案經檢察官杜妍慧到庭執行職務。
中    華    民    國    98    年    3     月    23    日
                  刑事第十六庭  審判長法  官  曾逸誠
                                      法  官  林柏壽
                                      法  官  王靖茹
以上正本證明與原本無異。
如不服本判決應於收受送達後10日內向本院提出上訴書狀，並應
敘述具體理由；如未敘述上訴理由者，應於上訴期間屆滿後20日
內向本院補提理由書（均須按他造當事人之人數附繕本）「切勿
逕送上級法院」。
中    華    民    國    98    年    3     月    25    日
                                      書記官   鍾錦祥
附錄本案論罪科刑法條：
刑法第320條第1項
意圖為自己或第三人不法之所有，而竊取他人之動產者，為竊盜
罪，處5 年以下有期徒刑、拘役或5 百元以下罰金。
刑法第325條第1項
意圖為自己或第三人不法之所有，而搶奪他人之動產者，處6 月
以上5 年以下有期徒刑。
刑法第284條第1項
因過失傷害人者，處6 月以下有期徒刑、拘役或5 百元以下罰金
，致重傷者，處1 年以下有期徒刑、拘役或5 百元以下罰金。
刑法第185條之4
駕駛動力交通工具肇事，致人死傷而逃逸者，處6 月以上5 年以
下有期徒刑。


司法院資訊處製作；財團法人民間司法改革基金會備份。
